---
title: "R Notebook"
output:
  html_document:
    df_print: paged
---

1. Cargar el archivo “Airbnb_Milan.csv” como dataframe

```{r}
df <- read.csv('Airbnb_Milan.csv', sep = ',')

df
```

2. Crear un nuevo dataframe que contenga únicamente las columnas que aparecen en el enunciado:


```{r}
df_red <- df[c('host_is_superhost', 'host_identity_verified', 'bathrooms', 'bedrooms', 'daily_price', 'security_deposit', 'minimum_nights', 'number_of_reviews', 'review_scores_rating')]
df_red
```

3. Cambiar los factores de la variable “host_is_superhost” de 0, 1 a: “SI” y, “NO”. (investigar la función recode).

```{r}
# Aquí usé la función mutate con el parámetro recode, no la propia función recode, pero el resultado no debería variar...
# install.packages("tidyr")
# install.packages("dplyr")

library(tidyr)
library(dplyr)
df_red <- df_red %>% mutate(host_is_superhost=recode(host_is_superhost, '0'='SI', '1'='NO')) # Ojo, no tener instalado libreria Car
df_red$host_is_superhost <- factor(df_red$host_is_superhost)

df_red
```

4. Cambiar los factores de la variable “host_identity_verified” de 0, 1 a: “VERIFICA” y “NO VERIFICA”.

```{r}
df_red <- df_red %>% mutate(host_identity_verified=recode(host_identity_verified, '0'='VERIFICA', '1'='NO VERIFICA'))

df_red$host_identity_verified <- factor(df_red$host_identity_verified)
df_red
```

5. Mostrar un resumen estadístico de los datos.

```{r}
summary(df_red)
```

6. Filtrar el dataset por apartamentos cuyo mínimo de noches sea igual o menor que siete.

```{r}
df_red[df_red$minimum_nights<=7,] # No voy a usar más el dataframe filtrado para ejercicios próximos, usaré el sin filtrar
```

7. ¿Cuál es el precio medio por día de una habitación en función de si el anfitrión tiene verificado o no su perfil?

```{r}
df_red %>% group_by(host_identity_verified) %>% summarise(mean = mean(daily_price))
```

Si el anfitrión tiene verificado el perfil es de 103.7127 y si no de 103.7647 


8. Quién tiene más número de reseñas, ¿un super host o no super host?

```{r}
df_red %>% group_by(host_is_superhost) %>% summarise(Media_resenas = mean(number_of_reviews), N_resenas_tot = sum(number_of_reviews))
```

Tiene más número de reseñas, en media, un no superhost.

9. Sobre la estadística anterior ¿quién tiene la puntuación media más alta?

```{r}
df_red %>% group_by(host_is_superhost) %>% summarise(N_resenas = mean(review_scores_rating))
```

Curiosamente tiene más valoración un no superhost, lo cual es curioso...


10. Crea un vector categórico llamado “CATEGORÍA”, en función de que, si para la puntuación de las reseñas tiene de 0 a 49, sea “NO ACONSEJABLE”; de 50 a 75 sea “ESTÁNDAR”; y de 76 a 100 sea “TOP”.

```{r}
df_red[df_red$review_scores_rating<50,'CATEGORÍA'] = 'NO ACONSEJABLE'
df_red[(49<df_red$review_scores_rating) & (df_red$review_scores_rating<76),'CATEGORÍA'] = 'ESTÁNDAR'
df_red[(75<df_red$review_scores_rating) & (df_red$review_scores_rating<101),'CATEGORÍA'] = 'TOP'
df_red
```

11. Mostrar las frecuencias de la variable CATEGORÍA.

```{r}
table(df_red['CATEGORÍA'])
```

12. Obtener el histograma del precio por día.

```{r}
hist(df_red[,'daily_price'], main = 'Histograma del precio por día', xlab = 'Precio por día')
```

13. Estudiar la relación entre los dormitorios y baños de forma gráfica.



```{r}
# install.packages("ggplot2")
library(ggplot2)
```

```{r}
ggplot(df_red) +
geom_point(mapping = aes(bathrooms, bedrooms)) +
geom_smooth(mapping = aes(bathrooms, bedrooms), method = 'lm') +
ggtitle('Relación dormitorios y baños')

```


Se puede observar que son en cierto modo directamente proporcionales. (Quizá hay un modelo que trabaje mejor esta relación).


13. Mostrar un histograma del número de reseñas en función de si es un usuario verificado o no.


```{r}
ggplot(df_red, mapping = aes(number_of_reviews)) +
geom_histogram(aes(fill=host_identity_verified), bins=10)+
facet_wrap( ~ host_identity_verified)
```


14. Mostrar un histograma por cada valor de “CATEGORÍA” en el que se enseñe la cuantía del depósito de seguridad en función de si el anfitrión es super host o no.

```{r}
ggplot(df_red, mapping = aes(security_deposit)) +
geom_histogram(mapping = aes(security_deposit, fill = host_is_superhost), color = "black", position = 'dodge', bins=10)+
facet_wrap( ~ CATEGORÍA)
```


```{r}
df_top = df_red[df_red$CATEGORÍA == 'TOP',]
df_est = df_red[df_red$CATEGORÍA == 'ESTÁNDAR',]
df_no_ac = df_red[df_red$CATEGORÍA == 'NO ACONSEJABLE',]

```

```{r}
ggplot(df_top) +
geom_histogram(mapping = aes(security_deposit, fill = host_is_superhost), color = "red", position = 'dodge' ) +
ggtitle('Categoría = TOP')
```
```{r}
ggplot(df_est) +
geom_histogram(mapping = aes(security_deposit, fill = host_is_superhost), color = "red", position = 'dodge' ) +
ggtitle('Categoría = Estándar')
```

```{r}
ggplot(df_no_ac) +
geom_histogram(mapping = aes(security_deposit, fill = host_is_superhost), color = "red", position = 'dodge' ) +
ggtitle('Categoría = No aconsejable')
```

